臺灣高等法院臺中分院刑事判決　　　　　　　　　九十三年度上更(一)字第五一號
　　上　訴　人
　　即　被　告　丙○○
　　選任辯護人　曾慶崇
右上訴人，因被告違反毒品危害防制條例案件，不服臺灣南投地方法院九十年度訴字
第三三七號，中華民國九十一年十二月十九日第一審判決（起訴案號：臺灣南投地方
法院檢察署九十年度偵字第一二七二號）提起上訴，經本院判決後，由最高法院發回
審理，本院判決如左：
    主      文
原判決關於販賣第一級毒品暨定執行刑部分均撤銷。
丙○○連續販賣第一級毒品，處有期徒刑捌年陸月。
犯罪所得新台幣貳萬元沒收之，如全部或一部不能沒收時，以其財產抵償之。扣案之
0000000000號、0000000000號行動電話貳支，均沒收。
    事      實
一、丙○○曾於民國（下同）八十三、八十四年間，因違反麻醉藥品管理條例、肅清
    煙毒條例、藥事法，經法院判處有期徒刑九月、三年二月、六月確定，定應執行
    刑為有期徒刑四年確定，又於八十六年間，因違反肅清煙毒條例、麻醉藥品管理
    條例，經法院判處有期徒刑十月、三年四月確定，定應執行刑有期徒刑四年確定
    ，先後接續執行，嗣於八十九年十月間假釋出獄，指揮書執行完畢日期為九十二
    年五月三十日（未構成累犯），猶不知悔改，於假釋期間，明知海洛因業經主管
    機關公告列為第一級毒品，禁止販賣轉讓持有，竟基於營利之概括犯意，先由姓
    名年籍不詳成年人，以不詳價格購入不詳數量第一級毒品海洛因，再以0000
    000000號、0000000000號等行動電話，為販賣第一級毒品之連
    絡工具，自八十九年十二月初起至九十年三月十三日止，連續販賣第一級毒品海
    洛因予甲○○，犯行如下：1.八十九年十二月初，在南投市○○里○○路九八巷
    三號住處，以新臺幣（下同）六千元價格，販賣半錢數量之第一級毒品海洛因一
    包。2.八十九年十二月十日左右，在南投縣草屯鎮○○路、碧山路口，以六千元
    價格，販賣半錢第一級毒品海洛因一包。3.八十九年十二月十五日左右，在南投
    縣草屯鎮○○路、碧山路，以六千元價格，販賣半錢數量之海洛因一包。4.九十
    年三月十三日，在南投縣草屯鎮○○路六八五號甲○○住處前，以二千元價格，
    販賣些許數量之海洛因一小包，嗣甲○○於同年三月二十七日因案為警查獲時，
    供出所購買毒品來源，經警於同月二十七日十八時許，在南投縣草屯鎮○○路六
    八五號前拘提查獲，並扣得上述供販毒所用之行動電話0000000000號
    、0000000000號電話二支，及0000000000號電話一支、0
    000000000號呼叫器一個等物。
二、案經南投縣警察局草屯分局報請臺灣南投地方法院檢察署檢察官偵查起訴。
    理      由
一、訊據上訴人即被告（下稱被告）丙○○，固坦承有於上開時地，被警查獲之情事
    ，惟矢口否認有販賣第一級毒品海洛因之犯行，並先後辯稱：證人甲○○於九十
    年三月二十七日為警查獲時，被告正在伊住宅隔壁汽車修理廠修理汽車，甲○○
    因此認為伊被逮捕，係被告告密，懷恨在心，因而誣指其有販毒云云。惟查：
(一)被告確有連續販賣第一級毒品海洛因予甲○○之犯罪事實，業據證人甲○○於警
    訊時、偵查中證述在卷，茲依證人甲○○於警訊中證稱：「（你平時所吸食之毒
    品來源如何？）是乙名綽號『龍泉』之男子所購買，龍泉經我當面指認、口卡、
    近照後確定為丙○○」、「（你於何時開始向丙○○購買毒品？如何購買？）我
    於八十九年十二月初，開始向丙○○購買海洛因及安非他命，第一次交易於八十
    九年十二月初，以0000000000打丙○○0000000000等電話
    ，約定於丙○○住處（中興新村下庄仔噴水池旁右轉）二樓，以新台幣陸千元買
    半錢海洛因，第二次於草屯成功、碧山路交易半錢（陸千元），時間為八十九年
    十二月十日左右，第三次八十九年十二月十五日左右，在草屯鎮○○○○○路買
    海洛因半錢（陸千元），安非他命半兩（壹萬元），後來陸續每隔五、六天，就
    向丙○○購買毒品，最後一次於九十年三月十三日左右，丙○○拿海洛因一小包
    到我住處外交易，金額為新台幣貳千元。當時我以0000000000打00
    00000000聯絡多次交易毒品」、「（你如何知道丙○○有販毒之行為）
    我聽很多朋友說丙○○有販賣海洛因、安非他命之行為，經人介紹才認識（八十
    九年十一月底）後才向他購買毒品」等語（參見偵查卷二三頁），又於九十年六
    月一日偵查中證稱：「約在八十九年十一月底十二月初左右起，有向丙○○買安
    非他命及海洛因」、「總共買十多次」、「（幾次安非他命，幾次海洛因？）大
    部分都是買海洛因，安非他命比較少」、「（最後一次是何時？）九十年三月中
    旬左右，我三月二十七日被拘提入臺中看守所」、「（你如何跟他買？）有時他
    拿去我家門口賣給我，他都開車來，他沒有下車，我也沒有上他的車子，一手交
    錢一手交貨」、「（交貨金額？）海洛因每次都是六千元，重量約一點多公克。
    安非他命都賣一兩約十幾公克」、「（你去他家買的時候，是如何買？）一、二
    次有進去他的房間，大部分都在他的門口交易」、「（你有無看過他的電子秤嗎
    ？）有。他都秤買的數量給我。給我在他的房間時」、「（他的大哥大時常在換
    嗎）約四、五次有更換門號，有的幾天就換，有的比較久」、「（你跟他通話的
    門號是那幾支？）我用的門號都是我哥哥申請的。我是用0000000000
    號跟他通話買的。陳慶松是我的哥哥。」、「（提示通聯，內容是你跟丙○○的
    通話有何意見？）沒有錯、「（有何意見）希望能夠不要曝光，大家是好朋友，
    不好意思跟他當面指認」、「（九十年三月二十七日十八時三十分，警察查獲丙
    ○○在南投縣草屯鎮○○路六八五號前，你有在場否）在，當時我們在上開地點
  的家，他在我家隔壁的修理廠」、「（你要提供其他的人，向他買毒品嗎）我還
    要在看守所裡面關很久，還會跟他碰面」、「與他沒有親戚或僱傭關係，他對我
    們的家庭狀況都很熟悉，他很有錢，擔心對我們家裡人安危，丙○○的哥哥還是
    警察單位的督察」等語（參見同上偵查卷一０四至一０九頁）。
(二)依證人甲○○上開兩次之證述，雖非完全一致，然查，證人甲○○於九十年三月
    二十七日因案為警查獲時，遭查扣之通訊紙張（參見偵查卷二六頁），及另一位
    於九十年三月二十六日遭查獲之指證證人蔡東明，所查扣之紙張，均有記載被告
    丙○○使用之0000000000號、0000000000號行動電話號碼
    等情（參見同上偵查卷四五頁），核與被告於九十年三月二十七日為警查獲扣得
    之行動電話0000000000號、0000000000號等行動電話相符
    （參見同上偵查卷十二頁），可見甲○○指稱有以該電話與被告常常聯絡乙節，
    洵屬有據。又證人甲○○所使用之0000000000號，於九十年一月一日
    起至同年三月十三日止，確與被告丙○○使用上述電話，有多筆通話記錄等情，
    有通聯紀錄附卷可證，益徵證人甲○○上開證述，尚非毫無依憑。再者，被告於
    同年三月二十八日遭解送檢察官訊問後，雖否認有販賣毒品之犯行，惟仍遭諭知
    以十萬元具保釋放，嗣檢察官於偵查中，先傳喚李文興（即甲○○警訊筆錄所指
    綽號『師公』）、洪琬婷（被告當時之女友）、洪萬榮、蔡東明到庭訊問後，始
    提訊在押之證人甲○○、謝宗融二人，以及警員張登貴、施文村二人到庭訊問，
    依該四人於偵查中之同日供稱內容，難認證人甲○○之證述，有何非任意性之情
    事，則伊供述之真實性，自難僅因被告未同時到庭而受質疑，況檢察官於偵查中
    亦提訊被告查證（參見偵查卷一五六頁），益見檢察官起訴前，並非未斟酌被告
    上開所辯內容之真實性。
(三)本院更審時，依被告選任辯護人之聲請，傳喚提訊證人甲○○出庭，伊證稱：
  法官問
    被告你除了要求訊問甲○○以外還有沒有其他證據要查？
  被告答
    那只是他說我賣他，事實上我沒有。
  法官問
    請你針對我的問題回答？除了證人以外還有沒有其他證據要查？
  被告答
    沒有。
  辯謢人答
    沒有。
  法官
    如果有證據要查請根據新法一次提出。
  法官問證人
    與被告有無親屬或僱傭關係？
  證人答
    無。
  諭知證人具結之義務及偽證之處罰，朗讀結文後請具結。
  法官問
    辯護人認為是不是可以在調查庭問證人？
  辯護人答
    可以。
  法官問
    如果怕證據能力有問題的話我們可以在辯論庭問，如果認為法律上沒有問題我們
    就在調查庭問。
  法官諭知開始進行交互詰問，請辯護人開始為主詰問。
  辯護人問
    你家住在哪裡？
  證人答
    南投縣草屯鎮○○路。
  辯護人問
    你家隔壁是不是有汽車修配廠？
  證人答
    有，（叫什麼名稱？）世堂汽車修配廠。
  辯護人問
    門牌是幾號？
  證人答
    也是一樣。（你家是六八五號？）那是我們家租給他們的所以也是六八五號。
  辯謢人問
    你有沒有吸食一、二級毒品。
  證人答
    有，八十九年十一月開始吸食的。（那你以前在警察局有講說綽號黑狗的師公、
    聰明、阿火向被告丙○○買過毒品之後卻在檢察官那裡說不知道這是什麼原因？
    ）我忘了我有這樣說。
  辯謢人問
    你在偵訊筆錄的二十四頁有說過我拿給你看（律師將其見證提示予證人）
  證人答
    這裡面有的人我根本不認識，我記得我沒有講，有些人我不認識所以我不可能說
    這樣。
  辯謢人問
    你在檢察官九十年六月一日筆錄即一○六頁這裡你有這樣說稱不知道不敢確定你
    有何意見為什麼與在警察局所說不同？（法官提示並告以要旨）
  證人答
    警察局我就沒有那樣說。
  辯謢人問
    你向何人買受？
  證人答
    我毒品是在台中拿的，那時候我已經沒有什麼吃了。我這次被抓的案子毒品是在
    台中拿的。
  辯謢人問
    你在警察局和檢察官那裡你有說向丙○○買毒品，你現在是說在台中買的到底是
    如何？
  證人答
    我被抓的時候丙○○剛好在我們樓下而且知道人家要抓我，我以為是他叫人家來
    抓我的所以我才說是向被告買的。
  法官
    你的意思在檢察官那裡的話到底實在不實在你沒有回答律師的問題。（提示筆錄
    並告以要旨）你是不是看完筆錄之後再回答這個問題。你是騙檢察官還是隨便說
    一說？
  證人答
    （閱覽偵查中筆錄後回答）這段話不實在，我以為他報人抓我的。
  辯謢人問
    九十年三月二十七日你是不是在這天下午六點被警方持拘票抓到你有吸毒？
  證人答
    那拘票是要抓我來台中服刑的。
  辯謢人問
    那時候你是否知道被告人在哪裡？
  證人答
    我不知道但是我走下去的時候才看到他在我隔壁修配場的那邊。
  辯謢人問
    丙○○那時候人為什麼在那邊你是否知道？
  證人答
    我不知道。
  辯謢人問
    丙○○警方是如何處理？警方有沒有看到丙○○？
  證人答
    當時警方就把我帶到車上去了。
  辯謢人問
    你在警察局那裡你說是最後一次九十年三月十三買二千元海洛因（法官提示筆錄
    予證人）為什麼你在檢察官那邊六月一日的筆錄你說每次都是買六千元？為什麼
    所說不一樣？
  證人答
    我沒有向被告買毒品。
  辯謢人問
    你還在檢察官那裡說買過安非他命五、六次，買安非他命就沒有再買海洛因，為
    什麼你在警察局又說九十年三月十三日是買海洛因，依照你警察局所說應該是買
    安非他命最後一次，就是說最後一次到底是向被告買什麼東西？有沒有向被告買
    ？
  證人答
    沒有。
  請檢察官行反詰問。
  檢察官問
    你當初什麼案子要去執行？
  證人答
    煙毒。
  檢察官問
    製作警訊筆錄的時候你精神狀況好嗎？
  證人答
    精神狀況不是很好。精神狀況是什麼問題？
  檢察官問
    你瞭解警察在問你什麼問題？
  證人答
    了解。（偵查中呢？）也瞭解。
  檢察官問
    剛剛你說黑狗、師公、聰明等哪些人是你認識的？（法官提示，請證人把認是的
    圈起來，被告圈選師公、既邦、聰明這三人）
  檢察官問
    你到被警察查獲為止與被告認識多久？
  證人答
    兩、三個月左右。
  檢察官問
    什麼原因認識的？
  證人答
    我想想看，好像是我去師公他家才看到被告。（那時被告在做什麼？）我去他家
    看到被告而已，我去的時候被告要走的樣子。（請說明確一點。）我忘了如何和
    他認識的。（為什麼後來有通聯？）他去修車有去我家泡茶。（為什麼你和被告
    之間有通聯紀錄？）也沒有常常。（聯絡什麼事情？）車子的事情啦，要找師公
    啦。（你有在修車？）我本身沒有。（師公在做什麼工作？）我不知道。
  辯護人無覆主詰問。
  法官問
    被告有何問題問證人？
  被告答
    我和證人你認識也是因為師公李文心有個手機要賣掉看可以賣多少，我好像向他
    買了之後（法官請證人有哪一點不清楚的向證人發問，先不要解釋案子）因為我
    只知道事實上我沒有賣證人你毒品為什麼你要說是我在賣毒品？
  證人答
    我被抓的時候被告人在我家隔壁，我以為他帶人來的。
  法官問
    被告你對證人方才所言有何意見？
  被告答
    師公叫做李文鑫我和他認識，師公告訴我有一個手機他不要用另外還有壹支說要
    賣就找我去找他，時間久了我忘記價錢，買了之後去東光路賣了一千五百元就這
    樣認識。
  法官問
    甲○○為什麼會這樣講你，你可不可以講出讓外人可以接受的理由？
  被告答
    他九十年三月二十七日被抓的時候，我那天剛好在那邊修理汽車，警察去的時候
    有問我說甲○○在家嗎，我說我不知道，這點也可以問警察，後來警察就把他抓
    走了，後來又派刑事組的來抓我，他可能懷疑我叫警察去抓他。
  法官問
    九十年六月一日這謝宗融你知不知道？
  被告答
    頭先我不知道他名字，人家都叫他『醜臉的』。那天警察問甲○○我不在場，內
    容我不了解。
  法官問
    檢察官那天問甲○○、謝宗融說了很多話。
  被告答
    今天如果立場交換，他在樓下我被抓我也許也會懷疑他帶警察來抓我。
  法官問
    你看最後這兩行你有沒有親戚在當督查獲是警察？
  被告答
    我沒有哥哥，我是最大的。
  法官問
    你看看筆錄上後面這兩行有這樣寫。（提示並告以要旨）你有沒有堂哥或是哥哥
    在當警察？
  被告答
    沒有，我是最大的。
  法官問
    甲○○這個話是誰說的？
  證人答
    我不知道，這不是我說的。
  法官問
    謝宗融人是否還在裡面關？
  證人答
    我也不知道。
  法官問
    謝宗融認不認識丙○○？
  證人答
    我不知道他們認不認識。
  法官問
    我在問你一次，最後這個說丙○○的哥哥在當督察是誰說的是你還是謝宗融還是
    書記官自己打上去的？
  證人答
    是謝宗融講的。
(四)證人甲○○雖於本院更審時，否認有向被告購買毒品情事，然伊就警訊、偵查中
    之供述時，精神狀態、是否理解問題等情節，接受檢察官反詰問時，亦明確陳稱
    當時有所瞭解，尤其對法官追問，偵查卷一０九頁背面最後一行之供述時，明確
    證稱並非書記官自行紀錄，而係同時在場之謝宗融有所供述，對照另一證人林正
    忠於偵查中所證「（丙○○他有親戚在當督察嗎）他有一個弟弟在當督察，至於
    職位我不知道，服務地點我也不知道」（參見偵查卷一五九頁），可見該證人於
    偵查中之供述內容，前後大致相符，並無受脅迫、詐欺等不正取供之情節，佐以
    證人即員警張登貴、施文村同日二人所證查獲被告丙○○、證人甲○○經過等節
    ，益徵證人甲○○於偵查中供述之真實性，應無庸置疑，自堪採為被告不利認定
    。況且，證人於本院所證：伊施用毒品起自八十九年十一月，均向住於臺中之人
    購買，核與證人於警訊所供：約自八十九年十一月底經人介紹與被告認識後，始
    於同年十二月起向被告購買云云，至為相符。再查，證人於九十年六月一日接受
    偵查訊問，已距九十年三月二十七日之警訊筆錄，相隔近三月，然與警訊之指證
    情節，大致相符，則依修正後刑事訴訟法第一百五十九條之一第二項、一百五十
    九條之二等規定，堪認該警訊、偵查中之供述，均具有證據能力，至為顯明，是
    被告確有連續販賣毒品海洛因予甲○○之犯行，甚為灼然，要堪認定，被告所辯
    ：因甲○○被捕時，其正於伊住宅隔壁汽車修理廠修理汽車，甲○○懷疑被告有
    告密，懷恨在心，因而誣指被告販毒云云，顯與常情不合，核係卸責之詞，不足
    採信。又證人甲○○雖於偵查中證稱：向被告購買毒品，總共買十多次云云，惟
    對照伊於警訊所供，以及通聯紀錄所示，足見上開四次販賣之時地認定，較符合
    事實，堪予採認，且證人甲○○向被告購買海洛因時，已先有施用毒品之情事，
    購買價格三次，均為六千元，另次較少數量時則為二千元，顯見證人應能分辨出
    所購買者即係毒品海洛因，均併此敘明，從而，被告上開連續販賣第一級毒品海
    洛因之犯行，彰彰明甚，要堪認定，自應依法論科。
二、茲按，毒品危害防制條例第四條第一項規定，販賣第一級毒品者，處死刑或無期
    徒刑；處無期徒刑者，得併科新台幣一千萬元以下罰金。近來政府為杜絕毒品氾
    濫，毒害人民，再三宣導教民眾遠離毒品、媒體之報導即深且廣，對於毒品之禁
    絕，應為民眾所熟悉。又政府對於查緝施用、轉讓及販賣毒品無不嚴格執行，且
    販賣毒品罪更係重罪，設若無利可圖，衡情一般持有毒品者，當不致輕易將持有
    毒品交付他人。況且，海洛因價格不貲，且販賣毒品海洛因係違法行為，非可公
    然為之，亦無公定之價格，不論任何包裝，均可任意分裝增減分量，每次買賣價
    量，亦可能隨時依雙方間之關係深淺、資力、需求量及對行情之認知、來源是否
    充裕、查緝是否嚴緊，購買者被查獲時供述購買對象之可能性風險之評估等，因
    而異其標準，並機動調整，非可一概而論，是販賣之利得除經坦承犯行或價量俱
    臻明確外，委難查得實情，販賣之人從價差或量差中牟利方式雖異，其意圖營利
    之非法販賣行為則一，被告雖於偵審中，堅不供出毒品販入之價格，但依證人甲
    ○○上開販賣之價格以觀，足見被告以該價格販賣四次海洛因予證人之行為，顯
    有營利意圖，至為明顯。次查，被告行為後，毒品危害防制條例已於九十二年七
    月九日修正公布，並自九十三年一月九日起生效施行，惟因販賣第一級毒品之法
    定刑，於修正前、修正後並無變更，不生新舊法比較之問題，依刑法第二條第一
    項前段之規定，自應適用裁判時之法律即修正後之毒品危害防制條例論處。另按
    ，沒收為從刑之一種，且與主刑有從屬關係，倘行為後法律有變更，而修正前與
    修正後之刑度相同；或修正後之新法有利於行為人；或僅修正從刑未修正主刑時
    ，因沒收部分不生比較新舊法問題，則主刑依從新原則，從刑亦應適用修正後法
    律（參照最高法院九十年度臺上字第一七三一號裁判意旨），併此敘明。故核被
    告所為，係犯毒品危害防制條例第四條第一項販賣第一級毒品海洛因罪，被告多
    次持有第一級毒品海洛因之低度行為，應為販賣第一級毒品海洛因高度行為所吸
    收，均不另論罪。被告先後多次販賣毒品之犯行，時間緊接，手法雷同，所犯犯
    罪構成要件相同之罪，顯係基於概括之犯意反覆為之，應依刑法第五十六條連續
    犯之規定論以一罪。惟被告販賣海洛因之數量非多、所得非鉅，如逕依上開法條
    所定之最低刑度無期徒刑量處，客觀上顯足以引起一般之同情，是依其犯罪情節
    ，堪認可憫恕，爰依刑法第五十九條規定減輕其刑。又死刑減輕者為無期徒刑，
    或為十五年以下十二年以上有期徒刑，無期徒刑減輕者為七年以上有期徒刑，為
    刑法第六十四條第二項、第六十五條第二項所明定。原審經審理結果，認被告罪
    證明確，予以論科，固非無見。但查，被告並未販賣第一級毒品海洛因予蔡東明
    （詳如後述），原審誤認被告亦有販賣海洛因予蔡東明，顯有違誤。被告提起上
    訴，否認有上開販賣毒品犯行，固為無理由，惟原判決此部分既有上開可議，即
    屬無可維持，應由本院將原判決此部分暨定執行刑部分均撤銷改判（原判決另判
    決被告販賣第二級毒品罪，判決有期徒刑七年六月，惟經本院前審撤銷改判無罪
    ，業已確定）。爰審酌被告販賣數量非鉅，販賣之次數及其犯罪之動機、所生危
    害等一切情狀，量處如主文第二項所示之刑，以示懲儆。又被告販賣毒品所得之
    二萬元，應依同條例第十九條第一項之規定，宣告沒收，如全部或一部不能沒收
    時，應以其財產抵償之。至被告販賣毒品所用之0000000000號、00
    00000000號行動電話二支，亦應依該條例第十九條第一項規定宣告沒收
    ，而查扣0000000000號行動電話，及不詳號碼之行動電話，以及00
    00000000號呼叫器，難認係被告所有，並供販毒之用，無從宣告沒收。
    至本院前審認定之0000000000號行動電話，並未查扣，且非被告持用
    （參見偵查卷十八頁），不能宣告沒收，均附此載明。
三、本院前審另認：被告於八十九年十二月十五日，在南投縣草屯鎮○○路碧山路口
    ，以一萬元價格販賣安非他命半兩予甲○○，因認與被告同日販賣予甲○○半錢
    重之海洛因犯行，有想像競合犯關係，固非無見。但查：
(一)證人於警訊時，雖有上開時地，同時購買海洛因、安非他命之指稱，然伊於偵查
    中明確證稱「（你跟丙○○買過幾次安非他命）五、六次，買安非他命就沒有再
    買海洛因」等語（參見偵查卷一０八頁背面），明顯與警訊時指稱之購買安非他
    命之次數有別，且購買情節，亦有歧異。況且，證人於本院更審時就上開偵查中
    之此段證詞，並無改變證詞之情事，是當日證人是否確有另向被告購買安非他命
    ，即有可疑。
(二)本案被告被起訴販賣安非他命之犯行，雖經原審判決有罪，然經本院前審時就此
    部分犯行，撤銷改判無罪確定在案，依一般見解，充其量僅有同時施用海洛因、
    安非他命時，可構成想像競合犯，同日同時販賣海洛因、安非他命之情況，如無
    法律依據時，應無相同認定之依據。況且，本案向被告購買安非他命之指證人，
    與購買海洛因之指證人，尚屬有別，是證人甲○○上開不明確之證詞，尚難據以
    認定被告另有販賣安非他命予證人之情事，從而，本院自應撤銷該有罪之認定，
    以茲明確。
四、公訴意旨另以：被告丙○○另於八十九年十一月底十二月初某日起，至九十年三
    月底某日止，另販售第一級毒品予綽號「黑猴」之人、林永成、蔡東明、洪明田
    、白志成、Ａ一、Ａ二等人施用，因認為被告丙○○涉嫌毒品危害防制條例第四
    條第一項販賣第一級毒品罪云云（販賣第二級毒品犯行，已據本院前審撤銷改判
    無罪確定）。本件公訴人認被告涉嫌販賣毒品予綽號「阿猴」、林永成、蔡東明
    、洪明田、白志成、Ａ一、Ａ二等人，無非以：
　１、證人蔡東明於偵查中證述：「我沒有向他買過，是朋友要買海洛因，要跟丙○
      ○買的時候，帶我去的。朋友是林永成。跟他去買一次，是在九十年二月中旬
      某日下午三、四點，林永成開車到我家載我到丙○○的家裡，跟丙○○買了一
      、二千元，在他家門口，丙○○的家是在中興新村圓環附近，屬於中興新村」
      、「（朋友黑猴，也有向丙○○買嗎？）情形也是跟林永成一樣，他要向丙○
      ○買海洛因，找我一起去，時間大概在三月十日左右，分成三次買，時間大概
      都隔二、三天，都是在中午或下午的時候」、「（也都是在他家前面嗎？）不
      是，黑猴部分是另外約在外面的汽車旅館，是太平路往中興新村的一家汽車旅
      館，有一次是在統一超商的門口，也是在太平路，還有一次是在我家門口，黑
      猴真實姓名我不知道，約三十幾歲，約一百七十多公分，他沒有工作，他也都
      在草屯出入，草屯住在那裡，我不知道」云云。
　２、證人洪萬榮於警訊中證稱：「（你於何時起向丙○○購買何種毒品？時間地點
      如何？）我於八十九年十二月底，第一次向丙○○購買海洛因一小包，價值新
      台幣三千元，地點為中興新村丙○○住處前及房間（二樓前段），第二次於草
      屯新宿汽車旅館內，時間於九十年一月中旬，向他購買海洛因一小包，價值一
      千元，後來陸續向丙○○購買約六次海洛因，價值約一千元到二千元不等，地
      點於草屯鎮○○路，敦和路等處交易毒品，最後一次於九十年元月底購買海洛
      因」、「（丙○○平時如何聯絡？）他的手機抄在我聯絡簿內0000000
      000、0000000000、0000000000及00000000
      00之電話和丙○○聯絡」云云。另於偵查中證稱：伊知悉被告有在賣，不知
      何人向被告購買。
　３、證人林永成警訊時，及證人白志成、洪明田、甲○○於偵查中證稱：曾向被告
      多次購買第一級毒品云云，資為論據。
五、本院訊據被告丙○○，堅決否認有販賣第一級毒品予綽號「黑猴」、蔡東明、林
    永成、洪明田、白志成、洪萬榮等人，並先後辯稱：白志成於九十年五月間，才
    經李文興介紹向他買車，如何於九十年三月間向他購買毒品？蔡東明因其曾出手
    打伊女友楊淑雯，在九十年他出獄後，林永成曾帶蔡東明來找被告排解糾紛，或
    因此而誣指被告販賣毒品。其雖有施用毒品，絕無販賣毒品云云。本院經查：
(一)證人蔡東明雖於警訊時，否認有向被告購買毒品海洛因，然證稱：曾替「黑猴」
    者向被告購買三次，每次一千元之海洛因，另知悉林永成、謝文彬等人，向被告
    丙○○購買毒品云云，並於偵查中為上述內容之證稱，惟卷內並無綽號「黑猴」
    者之年籍資料，可供調查查證。而證人林永成雖於警訊指稱：有向被告購買毒品
    （參見偵查卷三四頁），但經檢察官及原審傳訊，均未到庭，是渠於警訊之傳聞
    證詞，是否可信，已有可疑，更難佐證蔡東明上開證述情節，與事實相符。再者
    ，證人蔡東明於原審及本院前審時均證稱：被告有寄放毒品，但未曾向被告購買
    毒品云云（參見原審卷一０四至一０八頁，本院前審卷一０九、一一四頁），對
    照伊於偵查中所證上情，前後極為不一致，自不能以前後不符之供詞，作為被告
    不利之證據。
(二)證人洪萬榮於警訊時，為上開之證稱外，另於偵查中證述：「（你曾經向丙○○
    買過幾次海洛因？）沒有。九十年三月二十三日那天，警察到我家去搜索。沒有
    搜到東西而看到丙○○的電話號碼說，如果不指證他的話，就要帶我去驗尿，如
    果配合的話，不移送我，也不會暴露我的身分」、「（你在警訊中有說向他買？
    ）當時警察說叫我說跟他見面的時間，他說他只要向檢察官聲請搜索票用，沒有
    其他用意」、「（丙○○是否在賣？）我確實沒有向他買過，沒有的事叫我指證
    他，心裡過意不去」、「我只知道他有在賣，但是不知道誰有跟他買」云云，復
    於原審時證稱：伊未向被告購買毒品云云（參見偵查卷八一、八二頁。原審卷一
    一七頁），核與伊先前之警訊供述，明顯相歧異，前後不一，亦難資為被告不利
    認定之依據。
(三)證人洪明田於偵查中證述：「（你認識丙○○？）不很熟。他有在賣，我曾經向
    他買過，在這幾個月內，但是我沒有直接跟他接觸，是透過阿妙的女子介紹跟他
    買的‧‧‧到七月九日所需的海洛因都是跟他買的。每一次都是二、三仟元不等
    ，阿妙都會打電話給我，阿妙跟我說，她的貨都跟丙○○拿的。阿妙打電話給我
    的電話，都不能顯示，約的地點有時在草屯，都約一個地點，拿錢交貨，都在烏
    溪橋，有時在汽車旅館，有時在烏溪橋旁，臺中是在光復路與平等街口，我身上
    四千元偽鈔，也是阿妙拿給白志成的，我好奇跟白志成拿過來看的」、「（曾經
    跟丙○○或阿妙買過安非他命嗎？）安非他命我不用買，跟朋友拿就有了。買海
    洛因時，叫阿妙給我一點安非他命，她也會給安非他命，我吸的比較少」等語，
    證人白志成亦於偵查中供稱：「伊於八十九年十一、十二月間吸食安非他命，最
    後一次是在八十九年十二月間吸食安非他命，後只施用海洛因，海洛因都是向阿
    妙買的」，另供稱：「伊在九十年二、三月間曾向丙○○買安非他命及海洛因」
    等語（參見偵查卷一三三至一三九頁，一五五頁），然依證人洪明田上開之證稱
    ，毒品來源為阿妙之女子，並非直接取自被告，且遍查全卷，並無「阿妙」者之
    資料，可供查證與被告丙○○有何關聯，自不得據此認定被告曾販賣第一級毒品
    予洪明田。又該兩位證人卻於原審及本院前審時，否認曾向被告購買毒品（參見
    原審卷一一０至一一四頁。本院前審卷八六至八八頁），前後不符。況且，證人
    白志成於八十九年十二月間最後一次吸食安非他命後，已不再吸食安非他命，何
    以於九十年二、三月間會再向被告購買海洛因或安非他命？自不能以證人洪明田
    、白志成之前後不符供詞，作為被告不利之證據。
(四)又依上開三之所論，被告並未另外有販賣安非他命予甲○○之犯行，而被告販賣
    海洛因予甲○○之次數，依上所述，堪認僅有四次。此外，依起訴書之起訴依憑
    ，無從確認被告有自八十九年十一月底十二月初某日起至九十年三月下旬某日止
    ，連續販賣海洛因予洪萬榮、洪明田、白志成、蔡東明、綽號「黑猴」者等人，
    ，經原審及本院審理結果，檢察官復無補強證據提出，而依修正後刑事訴訟法之
    規定，被告應受無罪之推定，換言之，被告並無自證無罪之義務，則此部分犯罪
    起訴之事實，應屬不能證明，至為明顯，惟因公訴人認此部分，與上開有罪部分
    間，有裁判上之一罪關係，爰不另為被告無罪之諭知。
據上論斷，應依刑事訴訟法第三百六十九條第一項前段、第三百六十四條、第二百九
十九條第一項前段，修正後毒品危害防制條例第四條第一項、第十九條第一項，刑法
第十一條前段、第五十六條、第五十九條，判決如主文。
本案經檢察官乙○○到庭執行職務
中      華      民      國      九十三  年      五      月      十八    日
                                臺灣高等法院臺中分院刑事第二庭
                                      審判長法  官  羅  禮  政
                                            法  官　陳　欣　安
                                            法　官  蔡　聰　明
右正本證明與原本無異。
如不服本判決應於收受送達後十日內向本院提出上訴書狀，其未敘述上訴之理由者並
得於提起上訴後十日內向本院補提理由書（均須按他造當事人之人數附繕本）。
                                            書記官　郭  振　祥
中      華      民      國      九十三  年      五      月      十八    日
修正後毒品危害防制條例第四條：
製造、運輸、販賣第一級毒品者，處死刑或無期徒刑；處無期徒刑者，得併科新臺幣
一千萬元以下罰金。
製造、運輸、販賣第二級毒品者，處無期徒刑或七年以上有期徒刑，得併科新臺幣七
百萬元以下罰金。
製造、運輸、販賣第三級毒品者，處五年以上有期徒刑，得併科新臺幣五百萬元以下
罰金。
製造、運輸、販賣第四級毒品者，處三年以上十年以下有期徒刑，得併科新臺幣三百
萬元以下罰金。
製造、運輸、販賣專供製造或施用毒品之器具者，處一年以上七年以下有期徒刑，得
併科新臺幣一百萬元以下罰金。
前五項之未遂犯罰之。
                                                                        Ａ
